【裁判字號】    95,交抗,80
【裁判日期】    950621
【裁判案由】    聲明異議
【裁判全文】
臺灣高等法院高雄分院刑事裁定          95年度交抗字第80號
抗告人即
移送機關    高雄市政府交通事件裁決中心
受處分人    甲○○
上列抗告人因聲明異議案件，不服臺灣高雄地方法院中華民國95
年3 月29日裁定（95年度交聲字第7 號），提起抗告，本院裁定
如下：
    主  文
抗告駁回。
    理  由
一、本件經本院審理結果，認第一審裁定認事、用法均無違誤，
    應予維持，並引用第一審裁定之事實、理由及證據（如附件
    ）。
二、抗告意旨略以：違反道路交通管理事件統一裁罰標準及處理
    細則第44條第1 項雖規定：違反道路交通管理事件行為人，
    未依規定自動繳納罰鍰，或未依規定到案聽候裁決，處罰機
    關應於舉發違反道路交通管理事件通知單送達2 個月內依標
    準表逕行裁決之。然該2 個月之期限僅係督促處罰機關儘速
    作成裁決，倘若處罰機關有調查事實等正當理由，致裁決日
    期逾前開所定期限，自無何不當，抗告人之實質裁決並不違
    反行政程序法第6 條合理正義無差別待遇之平等精神，亦不
    違反授與上揭細則之母法即道路交通管理處罰條例第9 條暨
    行政程序法第10條、第131 條規定。本件裁處程序上並無違
    誤，請求撤銷原裁定，並請鈞院就實體部分審理，以維社會
    公平正義原則云云。
三、經查：抗告人就本件裁罰，其期限違反主管機關所定處理細
    則第44條第1 項之規定，亦違反行政程序法第6 條所定平等
    原則之規定，且情節重大，從而抗告人對受處分人甲○○所
    為之裁處，即非適法等情，已經原裁定敘明甚詳，原審因而
    認受處分人之異議為有理由，依道路交通案件處理法第20條
    規定裁定撤銷原處分，另諭知受處分人不罰。所持法律見解
    經核並無不合。抗告意旨所為指摘尚非可取，本件抗告為無
    理由，應予駁回。
四、據上論斷，應依道路交通案件處理辦法第26條、刑事訴訟法
    第412 條，裁定如主文。
中    華    民    國    95    年    6     月    21    日
                  刑事第一庭    審判長法  官  郭雅美
                                      法  官  莊崑山
                                      法  官  范惠瑩
以上正本證明與原本無異。
不得再抗告。
中    華    民    國    95    年    6     月    21    日
                                      書記官  張明賢
附件：
臺灣高雄地方法院交通事件裁定           95年度交聲字第7號
原處分機關  高雄市政府
異  議  人  甲○○
上列受處分人因違反道路交通管理處罰條例案件，對於高雄市政
府94年12月20日所為之處分（原處分案號：高市府交裁字第裁00
-000000 號），聲明異議，本院裁定如下：
    主  文
原處分撤銷。
甲○○不罰。
    理  由
一、異議意旨略以：異議人即受處分人甲○○於民國88年4 月6
    日8 時10分許，騎乘車牌號碼XPA-973 號重型機車行經高雄
    市○○路與中華橫路口，因無照駕駛及機車領有號牌而未懸
    掛，經警製單舉發，惟本件違規時間距今已逾6 年，異議人
    已不記得有無繳納本件罰款，爰依法聲明異議等語。
二、本件原處分機關係以異議人，於88年4 月6 日8 時10分許，
    騎乘車牌號碼XPA-973 號重型機車行經高雄市○○路與中華
    橫路口，因無照駕駛及機車領有號牌而未懸掛，經警製單舉
    發，爰依道路交通管理處罰條例第21條第1 項第1 款、第12
    條第1 項第7 款之規定，於94年12月20日裁處罰鍰新台幣1
    萬8 千元及吊銷牌照，並限於94年12月20日前繳納，固有高
    雄市政府警察局88年4 月6 日高市警刑字（87）第288666號
    舉發違反道路交通管理事件通知單、高雄市政府94年12月20
    日高市府交裁字第裁00-000000 號違反道路交通管理事件裁
    決書及送達證書各1 件附卷可稽。
三、惟按行政行為應受法律及一般法律原則之拘束；行政行為，
    非有正當理由，不得為差別待遇，行政程序法第4 條、第6
    條分別定有明文。又平等原則為行政法之一般法律原則，係
    由憲法第7 條所衍生，也稱為禁止差別待遇原則，意指行政
    權之行使，不論於實體上或程序上，相同事件應為相同處理
    ，非有合理正當理由，不得為差別待遇，此落實於行政法之
    具體表現即同法第6 條之規定；並由憲法第7 條之平等原則
    亦導出「禁止恣意原則」，意指在行政領域裡，行政機關在
    作成決定之際，僅能依事理之觀點為行為，而且其所作成之
    一切處置，均應與其所擬規制的實際狀態相當，此處所謂之
    「恣意」係指任性，專斷毫無標準且隨個人好惡之決定，而
    禁止恣意原則，不僅禁止故意之恣意行為，復禁止任何客觀
    上違反憲法基本精神及事物本質行為，因此，所謂恣意，實
    際上等同於欠缺適當、充分之事理上理由。
四、次按違反道路交通管理事件行為人，未依規定自動繳納罰鍰
    ，或未依規定到案聽候裁決，處罰機關應於舉發違反道路交
    通管理事件通知單（下稱舉發通知單）送達2 個月內依標準
    表逕行裁決之，違反道路交通管理事件統一裁罰標準及處理
    細則（下稱處理細則）第44條第1 項定有明文。然因該處理
    細則第44條第1 項並未規定處罰機關違反「2 個月」期間之
    規定時，有失權之效果，故解釋上該規定屬訓示之規定，惟
    處罰機關仍不得恣意違反上開「2 個月」之期間，如處罰機
    關遇有違反道路交通管理事件行為人，未依規定自動繳納罰
    鍰，或未依規定到案聽候裁決時，未依上開行政命令之規定
    於舉發通知單送達2 個月內依標準表逕行裁決，竟無故延宕
    數年後始加以裁決，致使受處分人對違規之事實有爭執時，
    因時間之經過，致未能即時、適時提出有利之證據，而蒙受
    重大之不利益，此處罰機關無故延宕達數年之後始逕行裁決
    之行為，即屬恣意行為。查本件原處分機關所為之裁決，由
    違規時間（88年4 月6 日）起、舉發通知單所載應到案日期
    （88年4 月21日）至裁決之日（94年12月20日）止，已逾6
    年之久，有前揭卷附舉發通知單及違反道路交通管理事件裁
    決書各1 紙可稽，此顯逾上開處理細則第44條第1 項裁決期
    限之規定且屬情節重大，又原處分機關亦未能說明該延宕有
    何正當、合理之理由，則原處分機關對異議人所為之裁決顯
    已違反行政程序法第6 條所揭櫫之平等原則而違反情節重大
    ，其處分亦難認屬合法。
五、又按行政罰法業於94年1 月14日經立法院三讀通過，並於95
    年2 月5 日公布施行，觀之行政罰法第27條第1 項規定：「
    行政罰之裁處權，因3 年期間之經過而消滅。」及參照該條
    立法意旨：「本條係有關行政罰裁處權時效之規定。按行政
    罰裁處權之行使與否，不宜懸之過久，而使處罰關係處於不
    確定狀態，影響人民權益，惟亦不宜過短，以免對社會秩序
    之維護有所影響，爰於第1 項定其消滅時效為3 年。第2項
    並就時效之起算點加以明定，以杜紛爭。至行政罰之執行時
    效，則依行政執行法第7 條第1 項規定處理。」可知，公路
    主管機關對於違反道路交通管理事件行為人，其是否行使裁
    罰權，實不宜久懸不決，而使處罰關係處於不確定狀態，致
    影響人民權益。據此，本件違規及裁決時行政罰法雖尚未施
    行，亦應適用該法第27條有關行政罰裁處權時效之法理，以
    審酌主管機關之處分。綜上所述，原處分機關對本件之裁罰
    期限既違反主管機關所定處理細則第44條第1 項之規定，亦
    屬違反行政程序法第6 條所定平等原則之規定且情節重大，
    從而原處分機關對異議人所為之裁處，即非適法（臺灣高等
    法院高雄分院94年度交抗字第163號同此見解）。
六、綜上，本件異議人之異議為有理由，自應由本院將原處分撤
    銷，改諭知異議人不罰，以資適法。
據上論斷，應依道路交通案件處理辦法第20 條，裁定如主文。
中    華    民    國    95    年    3     月    29    日
                  交通法庭  法  官  洪能超
以上正本證明與原本無異。
如不服本裁定，應於裁定送達後5 日內，向本院提出抗告狀。
中    華    民    國    95    年    3     月    29    日
                            書記官 曾小玲


司法院資訊處製作；財團法人民間司法改革基金會備份。
